臺灣臺中地方法院刑事判決　　　　　　　96年度易字第2851號
公　訴　人　臺灣臺中地方法院檢察署檢察官
被　　　告　甲○○
指定辯護人　本院公設辯護人　庚○○
上列被告因竊盜案件，經檢察官提起公訴（96年度偵字第12108
號），本院判決如下：
    主  文
甲○○毀壞安全設備竊盜，處有期徒刑參月，如易科罰金，以新
臺幣壹仟元折算壹日；又毀壞安全設備竊盜，處有期徒刑參月，
如易科罰金，以新臺幣壹仟元折算壹日；又竊盜，處拘役參拾日
，如易科罰金，以新臺幣壹仟元折算壹日。所處有期徒刑部分，
應執行有期徒刑肆月，如易科罰金，以新臺幣壹仟元折算壹日。
    事  實
一、甲○○因罹患精神分裂症及妄想症等精神疾病，於下列時、
    日，因上開精神障礙，致依其辨識而行為之能力，顯著降低
    之情況下，仍意圖為自己不法之所有，分別為下列3次竊盜
    之犯行：於民國96年5月3日14時許至同年月10日17時40分
    許止間之某時，在台中縣清水鎮梧棲漁港船修廠北側碼頭，
    進入丙○○所有之「合發號漁船」，以不詳方式破壞漁船駕
    駛艙門鎖之安全設備，入內竊取羅盤經1個價值新台幣（下
    同）6千元。於96年5月10日17時40分前某時，在同上處，
    進入己○○所有「東發11號漁船」，以不詳方式破壞漁船駕
    駛艙門鎖之安全設備，入內竊取方向機1組、探照燈1個、磁
    羅經1個、電池2個（總價值約為4萬9百元）。於96年5月1
    0日17時40分前某時，在同上處，趁丁○○所有之「合全吉
    漁船」未上鎖之際，進入駕駛艙竊取救生衣4件、電動捲線
    機1個（總價值約為1萬2千元）。甲○○得手後，將上開贓
    物藏匿停泊在上開3艘船隻旁之台中港務警察局P03號警艇內
    。嗣於96年5月10日17時40分許，為維修工人乙○○發覺而
    報警查獲。
二、案經台中港務警察局報請台灣台中地方法院檢察署檢察官偵
    查起訴。
    理  由
壹、程序部分：
一、按除簡式審判程序、簡易程序及刑事訴訟法第376條第1款、
    第2款所列之罪之案件外，第一審應行合議審判，刑事訴訟
    法第284條之1修正條文定有明文。本件被告甲○○所犯係屬
    刑事訴訟法第376條第2款所列之刑法第320條、第321條之竊
    盜罪，依法獨任進行審理程序，合先敘明。
二、又按被告以外之人於審判外之言詞或書面陳述，除法律有規
    定者外，不得作為證據，刑事訴訟法第159條第1項有明文。
    然按被告以外之人於審判中有下列情形之一，其於檢察事務
    官、司法警察官或司法警察調查中所為之陳述，經證明具有
    可信之特別情況，且為證明犯罪事實之存否所必要者，得為
    證據：「．．．滯留國外或所在不明而無法傳喚或傳喚不到
    者。」，刑事訴訟法第159條之3第3款定有明文。本件證人
    乙○○於審判中經合法傳訊未到、拘提無著，有各該送達證
    書及拘票回證在卷可稽，其所在已有不明而傳喚不到，而其
    於96年5月10日在台中港務警察局製作筆錄時，距離本件案
    發時間最近，且無證據證明係於強暴、脅迫或利誘等不正方
    式下所作成，在客觀上有可信之特別情況，且為證明犯罪事
    實所必要，依上開說明，其於警詢中之證述，自具有證據能
    力。
三、再按被告以外之人於審判外之陳述，雖不符合同法第159條
    之1至第159條之4之規定，但經當事人於審判程序同意作為
    證據，法院審酌該言詞陳述或書面陳述作成時之情況，認為
    適當者，亦得為證據。當事人、代理人或辯護人於法院調查
    證據時，知有第159條第1項不得為證據之情形，而未於言詞
    辯論終結前聲明異議者，視為有前項之同意，刑事訴訟法第
    159條第1項及第159條之5分別定有明文。查本判決下列所引
    用之各該被告以外之人於審判外之陳述（包含書面陳述），
    雖屬傳聞證據，惟公訴人、被告及辯護人於本院準備程序期
    日及審判期日均未予爭執，且迄至言詞辯論終結前亦未再聲
    明異議，本院審酌上開證據資料製作時之情況，尚無違法不
    當及證明力明顯過低之瑕疵，亦認為以之作為證據應屬適當
    ，故揆諸前開規定，爰逕依刑事訴訟法第159條之5規定，認
    前揭證據資料均例外有證據能力，合先敘明。
貳、實體部分：
一、訊據被告甲○○固坦承被害人丙○○、己○○、丁○○等人
    所失竊之贓物在其身處之台中港警局P03號警艇內，惟矢口
    否認有何竊盜犯行，辯稱：被查獲幾天前伊已經住在警艇上
    ，不知何人將上開贓物搬至警艇云云。經查：證人即被害人
    丙○○、己○○、丁○○所有之「合發號漁船」、「東發11
    號漁船」、「合全吉漁船」停靠於梧棲漁港船修場北側碼頭
    ，丙○○、己○○之漁船船艙有上鎖，門鎖遭破壞，丁○○
    之船艙未上鎖，其3人各自漁船上如事實欄所記載之物品遭
    人竊取後，放置於同樣停靠於梧棲漁港內之P03號警艇內，
    至96年5月10日17時40分許，承包警艇維修工程之乙○○至
    P03號警艇前時，發現警艇艙門被鎖鍊鎖鎖住，當場僅有被
    告一人，經乙○○要求被告打開鎖鍊鎖，發現警艇船艙內有
    上開遭竊之贓物，因而報警處理等節，業據證人丙○○、己○○、丁○○及乙○○於警詢時證述明確，證人乙○○並證
    稱「要修理警艇時發現警艇的船艙被鎖住，有一名男子在警
    艇旁，當時警艇旁並無他人，我覺得可疑就問他警艇門是誰
    鎖住的，他回答是他鎖的，我問他為何要將警艇鎖住，他回
    答警艇內的東西是他的」等語（見警卷第6-8頁），核與證
    人即台中港務警察局漁港派出所員警林錦龍於本院結證稱之
    「負責修繕的工人乙○○以電話向派出所報案，由值班人員
    接聽後，由我與另一名替代役男到達現場。到了現場之後，
    看到被告從原本放在警艇船上的物品搬到另一條船上，經我
    詢問乙○○，乙○○說是他要求被告先將原本上鎖的船艙打
    開，然後將原本在船上的物品搬到另一條船上。我問被告東
    西是否你的，他不回答，只說『有些東西的是我的，有的是
    他的』，我問甲○○『不屬於你的東西是從何而來』，他也
    不說話，我通知警艇附近的船隻，詢問他們有無失竊東西，
    他們到現場查看之後，結果就有被害人表示東西是他們的，
    由他們自行將東西領回... 在被告隨身背包內有扣到鎖住警
    艇船艙的鎖鏈鎖」等情相符（見本院卷第31-32頁），以被
    告將被害人丙○○、己○○、丁○○失竊之上開贓物集中放
    置於其所在之警艇內，並以鎖鍊鎖鎖住之方式為保全動作，
    堪認被害人即證人丙○○、己○○、丁○○之上開財物係遭
    被告竊取無疑（至被告何以將竊得之贓物放置於隨時有遭查
    獲危險之警艇內，依下述行政院衛生署草屯療養院精神鑑定
    報告，被告於行竊時因受精神症狀影響，而使其辨識行為能
    力降低，始會將竊得之贓物放置於警艇內，惟其如何處理贓
    物之行為尚無礙於竊盜行為之認定）。此外，復有扣押物品
    目錄表1份、贓物認領保管單3張、查獲現場照片27張在卷，
    及被告用以鎖住警艇之鍊條式鎖鍊所1條扣案可資佐證，本
    件事證已明，被告犯行堪以認定。
二、查被害人即證人丙○○、己○○均證稱其2人之船艙鎖遭破
    壞等語，而船艙鎖顯屬具有防盜功能之安全設備，核被告上
    開所為，係犯刑法第321條第1項第2款之破壞安全設備而犯
    之（犯罪事實一、部分）及同法第320條第1項之普通竊
    盜罪（犯罪事實一部分）。公訴人固認被告之行為另符合
    刑法第321條第1項第6款之「在埠頭而犯之」之加重條件，
    惟按刑法第321條第1項第6款規定「在車站或埠頭而犯竊盜
    罪者」，應成立加重竊盜罪，此乃專對因犯罪場所而設之加
    重處罰規定，蓋車站或埠頭為供旅客上下或聚集之地，該地
    人頭鑽洞，動輒淪為行竊者下手之最佳地點，是以法律特別
    設有加重之處罰規定，用以杜絕竊風，保障旅客行人之財物
    安全。但經查，本件被告行竊之地點為梧棲漁港內船修場北
    側碼頭，並非船泊停靠旅客上落停留之必經之地，是以本件
    應無該條項款規定之適用至明（最高法院62年台上字第3539
    號判例意旨參照）。被告所為上開3次竊盜犯行，犯意個別
    ，侵害法益不同，應分論併罰。又查，被告自93年3月起95
    年6月間陸續至行政院衛生署基隆醫院精神科就診，並於94
    年10月28日至同年12月1日住院治療等情，有行政院衛生署
    基隆醫院96年6月25日基醫病字第0960004827號函所附入院
    紀錄、病程記錄及護理記錄在卷可稽（見本院卷第47-106頁
    ），參諸被告於本院行準備程序、審理時，供述顯有反覆以
    及混亂之情，實與常人行止有異。經本院將其送請行政院衛
    生署草屯療養院鑑定其案發時之精神狀況，該院覆稱：「綜
    合以上王員過去生活史及疾病史、身體檢查、精神狀態檢查
    、腦波檢查與心理評估結果，本院認為其精神科診斷為精神
    分裂症、妄想症。王員有明顯之聽幻覺、被害妄想和跟蹤妄
    想等精神症狀，且思考鬆散，整體認知功能明顯下降，對於
    犯行及所需負之法律責任無法清楚完整的理解。根據以上陳
    述，本院認為在犯行當時，王員因精神症狀影響，致其辨識
    行為能力及依其辨識而行為之能力，顯著降低」等節，亦有
    該院96年8月22日草療精字第6306號函附精神鑑定報告書1份
    在卷可按（見本院卷第131-134頁），足認被告於案發時有
    因精神障礙，致依其辨識而行為之能力顯著減低之情況，就
    其所犯3罪，均依刑法第19條第2項規定減輕其刑。爰審酌被
    告素行尚佳，犯罪手段尚屬平和，惟迄今未與被害人達成和
    解、賠償損害等一切情狀，量處如主文所示之刑，並就宣告
    有期徒刑部分定應執行刑，暨依法諭知易科罰金之折算標準
    。另扣案鍊條式號碼鎖1個，雖係被告所有之物，然與本件
    竊盜犯行並無直接關連性，爰不併為沒收之諭知，復予敘明
    。
據上論斷，應依刑事訴訟法第299條第1項前段、第284條之1，刑
法第320條第1項、第321條第1項第2款、第19條第2項、第51條第
5款、第41條第1項前段，刑法施行法第1條之1，判決如主文。
本案經檢察官戊○○到庭執行職務。
中　　華　　民　　國　　96　　年　　10　　月　　5 　　日
                         台灣台中地方法院刑事第二庭
                                 法  官  陳姵君
上正本證明與原本無異。
如不服本判決，應於送達後10日內向本院提出上訴書狀（應敘述
具體理由並附繕本），上訴於臺灣高等法院臺中分院。
上訴書狀如未敘述理由，應於上訴期間屆滿後20日內補提理由書
於本院。
        　　　　　　　　　　     書記官　莊金屏
中　　華　　民　　國　　96　　年　　10　　月　　5 　　日
【附錄論罪科刑法條】
中華民國刑法第320條第1項
意圖為自己或第三人不法之所有，而竊取他人之動產者，為竊盜
罪，處5年以下有期徒刑、拘役或5百元以下罰金。
中華民國刑法第321條
犯竊盜罪而有左列情形之一者，處6月以上、5年以下有期徒刑：
一於夜間侵入住宅或有人居住之建築物、船艦或隱匿其內而犯之
者。二毀越門扇、牆垣或其他安全設備而犯之者。
